【裁判字號】    89,上訴,2808
【裁判日期】    891026
【裁判案由】    強盜等
【裁判全文】
臺灣高等法院刑事判決                          八十九年度上訴字第二八八號
    上  訴  人
    即  被  告  丁○○
    指定辯護人  本院甲○辯護人
右上訴人因強盜等案件，不服台灣桃園地方法院八十九年度訴字第三一一號中華民國
八十九年五月三十一日第一審判決（起訴案號：台灣台北地方法院檢察署八十九年度
偵字第二一四六號），提起上訴，本院判決如左：
    主  文
上訴駁回。
    事  實
一、丁○○曾有妨害風化、殺人未遂、竊盜、賭博前科，其中於民國八十六年間因竊
    盜案件經台灣高等法院高雄分院判處有期徒刑二年六月確定，於八十六年九月十
    八日送監執行，而於八十七年十二月二十九日間經裁定假釋中付管護管束，至八
    十九年一月十九日止，保護管束期滿未經撤銷，視為刑之執行已經完畢，竟猶不
    知警惕。於八十九年二月十三日凌晨三時三十分許，在桃園縣中壢市○○路二五
    巷四號前，見丙○○所有車牌號碼為ＦＨ─三０一七號之客貨兩用裝滿童裝，竟
    意圖為自己不法之所有持其所有之客觀上可供凶器使用之六角扳手一只（已經自
    行磨製成一字型），以該扳手先損壞該廂型車車門鎖（毀損部分業於原審審理中
    撤回告訴）按開啟該車門，再進入該車，以同一扳手啟動電門之方式發動，竊取
    該廂型車及乙○○所有存放於車上之童裝一千三百件（約值新台幣七十萬元）。
    丁○○得手後，正倒車欲離去之際，為乙○○所發覺出門並大聲呼叫制止，丁○○情急之下，因而倒車撞及其他車輛致動彈不得，乙○○則立即將丁○○拉下車
    ，丁○○為脫免逮捕，竟持前開可供凶器用之扳手施強暴於乙○○，幸因乙○○
    閃避而未被刺及，二人拉扯間丙○○亦聞訊趕到，欲與乙○○合力制服丁○○，
    丁○○竟再施強暴於丙○○，以該扳手刺丙○○臉部，使丙○○身體受有下唇穿
    刺傷二公分之傷害（傷害部分業於原審審理時撤回告訴）。
二、案經桃園縣警察局中壢分局報請臺灣桃園地方法院檢察署檢察官偵查起訴。
    理  由
一、訊據上訴人即被告丁○○對於在右揭時地持其所有扣案扳手竊取丙○○所有之Ｆ
    Ｈ─三０一七號之客貨兩用廂型車及乙○○所有放置於車上之童裝，並於被發覺
    後與乙○○、丙○○拉扯之事實均坦承不諱，惟矢口否認有準強盜犯行，辯稱係
    丙○○、乙○○父子合力逮捕伊時，伊只是掙扎要脫離，並無傷害之心，且丙○○所受傷害亦非伊所為云云。
二、經查：右揭事實業據被害人丙○○、乙○○分別於警訊及原審法院審理時指訴綦
    詳，復有乙○○所出具之贓物領據一紙在卷（見偵查卷第一三頁）、診斷證明書
    （見偵查卷第一四頁）及被告所持之六角扳手一支扣案可證。被害人乙○○於警
    訊時指稱：「：：我聽到車子發動的聲音就開門出去，看見我家的廂型車被開走
    ：：丁○○繼續開車，倒車要衝出巷口，撞到我鄰居的：：自小客車才停下來，
    丁○○這時被我拉下車，丁○○又要跑走，我父親丙○○上前要制止他，丁○○
    突然從身上衣服拿一鐵器，猛力往我父親臉上刺去，我看見我父親整嘴都流血：
    ：」（見偵查卷第十一頁背面、第十二頁）、於原審院指稱：「我發現他時，被
    告已經坐在車子內，他倒車，車子被卡住，我剛好也追到車門旁就將他拉出車外
    ，他就反抗跟我扭在一起約五分鐘，我父親聽到聲音也趕過來幫我抓住被告，場
    面很亂，我父親就被他手上拿的扳手打到嘴巴」、「（你將被告抓下車時被告手
    上就有拿扳手？）是的，他手上一直有拿扳手，我抓他時他也拿扳手要刺我，但
    我有閃躲，沒有被他刺到」、「我的車子是車頭朝內停在死巷，一定要倒車約二
    十公尺才能倒到馬路上，我看他時他已經倒車十公尺了，我一看到他就趕快喊叫
    ，他才緊張撞到車子被卡住，如果我的車頭沒有朝內，他一定很快跑掉了」（見
    原審卷第五十頁、第五十一頁）、於本院審理中證稱：「當天凌晨三點多時，我
    在我家的客廳看電視，我車子就放在我家房子的屋簷外，當我聽到我的車子有發
    動的聲音，我就外出查看，發現我的車子正在倒車要離開我家的屋簷走廊，於是
    我就在車外要小偷下車，可是他並不理會我，後來小偷就拿壹把扳手攻擊我，可
    是並沒有打到我，就在我與小偷拉扯之際，我父親也到外面來查看，並被小偷以
    扳手打傷。隨後小偷被我與我父親制服，並由鄰居報警抓到小偷。：：」（見本
    院卷第五二頁）；被害人丙○○於警訊時指稱：「：：我正在二樓睡覺，突然聽
    到樓下我大兒子乙○○大叫『小偷』，我就立刻跑下樓：：看到我兒子和『小偷
    』在地上扭打，我就上前幫我兒子欲制服該竊嫌，我正欲靠近該竊嫌，該竊嫌就
    舉起右手，持一種兇器往我臉上刺，我就發現我嘴巴流很多的血：：」、「（警
    方起出之扳手）就是兇器無誤」（見偵查卷第九頁背面、第十頁）、於原審法院
    指稱：「我聽到聲音就趕過去要抓住被告，當時乙○○自身後抱住被告，被告還
    想往前逃跑，我就上前從正面要抓住被告，我一抓到他，他其中一隻手有拿扳手
    就刺向我的臉」等語（見原審法院卷第五０頁、第五十一頁）、於本院訊問時再
    度稱：「我當時已在二樓睡覺，有聽到乙○○在叫說有小偷，我便下樓查看，我
    下樓後，就看到乙○○與小偷二人抱在一起，後來我就被小偷以不知名的東西打
    到。小偷被抓的時候，並沒有東西，可是後來我們在整理車子時，就發現被告所
    有的扳手壹把，並有把該扳手交給警察。」（見本院卷第五二頁）。是被告為經
    被害人當場逮捕之現行犯，及丙○○因被告之行為，其身體受有下唇穿刺傷二公
    分之傷害，亦有診斷證明書一紙附卷可稽（見偵查卷第一四頁）。雖被告一再否
    認係因竊盜犯行為發覺，要逃跑時為脫免逮捕故意施暴於乙○○、丙○○，然被
    害人乙○○、丙○○已指稱被告於拒捕時即手持扳手抵抗之，且丙○○係與被告
    面對面時，遭被告持扳手正面刺向臉部而受傷，顯然被告不可能係掙扎時不小心
    始傷及被害人丙○○，且如被害人所述，被告經乙○○拉下車時即手持扳手，益
    證被告自始即有以持扳手為凶器拒捕之意，況被告均已與被害人丙○○、乙○○
    為民事上之和解，被告所竊之物品均已經被害人領回，及被害人丙○○就原所告
    訴之毀損、傷害罪部分均已撤回告訴（詳如後述），被害人丙○○、乙○○應無
    再故意設詞誣陷被告之理。被告空言辯稱不是故意要施強暴刺傷丙○○的云云，
    顯係脫罪卸責之詞，不足採信。至於本院審理中囑託內政部警政署刑事警察局對
    於扣案扳手鑑定，以Ｏ─Ｔｏｌｉｄｉｎｅ血跡反應檢測結果，未發現可疑血跡
    斑，有該局八十九年九月十六日（八九）刑醫字第一三三三二九號鑑定書附卷可
    稽（見本院卷第四二頁）。經查此扳手無血跡反應，乃因該扳手於被告傷害丙○○後，隨之脫手暴露空氣中，且經多人觸摸，以致鑑定結果無血跡反應，此亦無
    解於被告因竊盜為脫免逮捕故意施暴之罪行。本件事證已臻明確，被告犯行洵堪
    認定。
三、核被告丁○○持可供凶器使用之扳手行竊，於得手後經被害人察覺，為脫免逮捕
    而當場施強暴於被害人，所為係犯刑法第三百三十條第一項、第三百二十九條、
    第三百二十一條第一項第三款之帶凶器加重準強盜罪。又扣案之六角扳手一支
    ，已經被告自行磨製一字型，質地堅硬，有該扣案證物可稽，如用以施暴、脅迫
    、抵抗，依一般社會觀念，皆足使人之生命、身體、完全受有危害，自堪認為兇
    器，且被告丁○○確實持以施強暴於被害人丙○○、乙○○，並使丙○○受傷，
    是該扣案扳手客觀上足對人之生命、身體、安全構成威脅，應認為行兇器具，被
    告持之所為準強盜犯行，有刑法第三百二十一條第一項第三款情形，應成立同法
    第三百三十條第一項之加重準強盜罪，公訴人僅謂被告成立刑法第三百二十九條
    之準強盜罪，而漏論同法第三百三十條第一項之情形，併此敘明。又被告一行為
    行竊被害人丙○○所有之廂型車、乙○○所有之衣物，及施強暴於該二被害人，
    係一行為同時觸犯二加重準強盜罪，為想像競合犯，應從一加重準強盜罪處斷。
    公訴意旨另以被告持扣案扳手行竊時有破壞廂型車車門鎖，及上述持扳手刺傷丙○○之行為，所為另犯刑法第三百五十四條之毀損罪、第二百七十七條第一項之
    傷害罪云云，惟依刑法第三百五十七條、第二百八十七條前段規定，該二罪均須
    告訴乃論，茲據告訴人丙○○於原審法院辯論終結前當庭撤回告訴，告訴已經撤
    回，本應諭知不受理，惟因公訴人認此部分與前開起訴論罪部分有牽連犯之裁判
    上一罪關係，故不另為不受理之諭知。又查被告有事實欄所載之犯罪科刑執行情
    形，有臺灣桃園地方法院檢察署刑案資料查註紀錄表及本院被告全國前案紀錄表
    各一份在卷可稽，其於五年內再犯有期徒刑以上之本罪，應論以累犯，並加重其
    刑。
四、原審以被告罪證明確，適用刑法第三百三十條第一項、第三百二十九條、第五十
    五條、第四十七條、第三十八條第一項第二款，並審酌被告品行不端、犯罪之動
    機、目的、手段、所生之危害及前案假釋甫期滿即再犯本罪、拒捕傷人頗具惡性
    、犯後已與被害人達成民事上和解（見原審卷第三七頁）、犯罪後態度等一切情
    狀，量處被告有期徒刑六年。並以扣案之扳手一支，為被告所有且供犯前罪所用
    之物，業據被告供明在卷，應依刑法第三十八條第一項第二款規定宣告沒收之。
    認事用法並無不合，量刑亦屬適當，被告上訴意旨仍執前詞否認犯罪而指摘原判
    決不當，為無理由，應予駁回。
據上論斷，應依刑事訴訟法第三百六十八條，判決如主文。
本案經檢察官劉惟宗到庭執行職務。
中      華      民      國    八十九    年      十      月    二十六    日
                              台灣高等法院刑事第廿庭
                                  審判長法  官  葉  麗  霞
                                        法  官  余  來  炎
                                        法  官  王  炳  梁
右正本證明與原本無異。
如不服本判決應於收受送達後十日內向本院提出上訴書狀，其未敘述上訴之理由者並
得於提起上訴後十日內向本院補提理由書（均須按他造當事人之人數附繕本）。
                                        書記官  潘  大  鵬
中    華    民    國    八十九    年       十       月       二十七     日
附錄本案論罪科刑法條全文
刑法第三百三十條
犯強盜罪而有第三百二十一條第一項各款情形之一者，處五年以上十二年以下有期徒
刑。
前項之未遂犯罰之。
刑法第三百二十九條
竊盜或搶奪，因防護贓物、脫免逮捕或湮滅罪證而當場施以強暴、脅迫者、以強盜論
。


司法院資訊處製作；財團法人民間司法改革基金會備份。
